最　高　行　政　法　院　判　決　　　　　　　　　　九十三年度判字第七五三號
　　上　訴　人　財政部臺灣省中區國稅局
　　代　表　人　乙○○
　　被 上訴 人　甲○○
右當事人間因綜合所得稅事件，上訴人對於中華民國九十二年一月十三日臺中高等行
政法院九十一年度簡字第一五九號判決，提起上訴。關於撤銷訴願決定及原處分部分
本院判決如左：
　　主  文
原判決關於訴願決定及原處分（復查決定）就執行業務收入部分均撤銷暨該訴訟費用
部分均廢棄。
右開廢棄部分，被上訴人在第一審之訴駁回。
第一審關於廢棄部分及上訴審訴訟費用均由被上訴人負擔。
　　理  由
一、本件被上訴人在原審起訴主張：關於執行業務收入部分：(一)按「執行業務收入應
    給與他人憑證，並自留存根或副本，業務支出應自他人取得憑證。各項會計憑證
    ，應依事項發生之時序，依次編號黏貼或裝訂成冊，妥為保存。」固為執行業務
    所得查核辦法第六條第三項所規定，惟「執行業務者於規定期限內辦理結算申報
    並能提供證明所得額之帳簿、文據調查者，其執行業務所得，應依帳載核實認定
    。其未依規定提供調查者，應依所得稅法第八十三條及同法施行細則第十三條規
    定訂定之收費及費用標準核定其所得額。」復為同辦法第八條所明定。(二)被上訴
    人執業之台華專利商標事務所（下稱台華事務所），其中有關記帳收入合計一、
    五三二、八五○元，被上訴人均就該項收入逐一辦理扣繳，此有扣繳憑單及未達
    收費標準之廠商明細表可稽。其中該稅額明細表及該扣繳憑單均交各記帳戶，而
    被上訴人亦保留有副本，顯然被上訴人所提供查核之帳簿憑證並未違反執行業務
    查核辦法第六條第三項有關「執行業務收入應給予他人憑證」之規定。且該扣繳
    憑單及稅額明細表均為被上訴人之收入「文據」，此文據屬公文書，其證據力應
    更勝於一般「收據」等私文書，而上訴人卻對被上訴人所提供之收入文據不予認
    定，逕行依所得稅法第八十三條及同法施行細則第十三條規定所訂定之收費標準
    核定被上訴人記帳所得，顯然有違前揭執行業務所得查核辦法第八條：「執行業
    務者於規定期限內辦理結算申報並能提供證明所得額之帳簿、文據調查者，其執
    行業務所得，應依帳載核實認定。」之規定，為此訴請撤銷訴願決定及原處分之
    判決。
二、上訴人則以：關於執行業務收入部分：(一)被上訴人執業台華事務所，從事業務包
    括商標申請及代客記帳，八十六年度自行申報商標及代客記帳收入分別為一三六
    、二五○元及一、五三二、八五○元，上訴人所屬臺中縣分局初查以商標收入部
    分，因其自行申報金額較收入歸戶清單為高，遂從其申報數核定。記帳收入部分
    ，因被上訴人無法提供足堪證明收入之資料，遂依財政部訂頒之當年度記帳業者
    收費標準，核定該部分收入為二、一九六、五○○元，計核定該事務所當年度收
    入總額為二、三三二、七五○元。(二)查上訴人初查於九十年十月四日以中區國稅
    法字第○九○○○五八○七三號函，請被上訴人提示當年度代為記帳之廠商名稱
    、地址、聯絡電話、負責人姓名等資料及全年度各個月份載有帳務處理費之全部
    稅額明細表，及系爭帳務處理費存入金融機構之相關資料等，惟被上訴人除提示
    部分稅額明細表外，其餘資料並未能提供，又查該稅額明細表係零散而未依序編
    號，並未能與其帳載資料相互勾稽，是被上訴人主張依其申報數核定乙節，核無
    足採。本案被上訴人既未能提示足資證明該事務所當年度收入之全部相關資料供
    核，是初查依財政部訂頒之當年度收費標準核定其收入，揆諸前揭法令規定，並
    無違誤。又被上訴人雖取有扣繳憑單，惟查扣繳憑單為扣繳稅額之單據，尚非執
    行業務所得查核辦法第六條所規定之執行業務收入所應給予他人之憑證，是被上
    訴人以其業已辦理扣繳，主張依帳載資料核算該部分收入，顯有誤會。況扣繳憑
    單僅是扣繳單據，其用途係供稽徵機關核課之參考，並非證明收入之法定憑證，
    且查被上訴人所提示之部分稅額明細表係零散而未依序編號，並未能與其帳載資
    料相互勾稽。是其既未能依法令規定，提示取得收入時掣發之收入憑證存根或副
    本，並按會計事項發生之次序逐日登帳，上訴人依財政部訂頒之當年度收費標準
    核定其收入，並無違誤。至其訴稱扣繳憑單及稅額明細表等文據係屬公文書，其
    證據力應更勝一般收據乙節，經核扣繳憑單係扣繳義務人於給付納稅義務人一定
    金額以上（即達起扣點）之金額時，依規定之扣繳率或扣繳辦法扣取稅款（所得
    稅法第八十九條第三項及各類所得扣繳率標準第十一條參照），並非謂所有收付
    交易均需扣繳，易言之，扣繳憑單並不足以表達全年度交易之全貌，此由被上訴
    人另檢具「未達收費標準之廠商明細表」，可謂甚明，是其與執行業務所得查核
    辦法所謂之收入憑證，性質迥異，要難代之為證明收入之原始憑證。又上開未達
    收費標準之廠商明細表，既無原始憑證以利勾稽，即欠缺正確性及完整性，殊難
    以之證明收入。且被上訴人係商業會計記帳人，係屬專門職業之一種，須具備一
    定之會計專業知識與經驗，其對所得稅法明定納稅義務人之協力義務（對外會計
    事項，應取得或給與並保存原始憑證），應甚為熟稔，未能提示完整之帳簿文據
    ，臨訟執詞狡辯，委無足採等語作為抗辯。
三、原審斟酌全辯論意旨及調查證據之結果以：關於執行業務收入部分：(一)按「執行
    業務者於規定期限內辦理結算申報，並能提供證明所得額之帳簿、文據調查者，
    其執行業務所得，應依帳載核算認定。其未依規定提供調查者，應依所得稅法第
    八十三條及同法施行細則第十三條規定訂定之收費及費用標準核定其所得額。」
    為執行業務所得查核辦法第八條所規定。(二)本件被上訴人執業台華事務所，從事
    業務包括商標申請及代客記帳，八十六年度自行申報商標及代客記帳收入分別為
    一三六、二五○元及一、五三二、八五○元，上訴人初查以商標收入部分，因其
    自行申報金額較收入歸戶清單為高，遂從其申報數核定；記帳收入部分，因被上
    訴人無法提供足堪證明收入之資料，遂依財政部訂頒之當年度記帳業者收費標準
    ，核定該部分收入為二、一九六、五○○元，計核定該事務所當年度收入總額為
    二、三三二、七五○元。被上訴人就記帳收入部分不服，循序提起本訴訟。(三)經
    查被上訴人業於規定期限內辦理八十六年度綜合所得稅結算申報，並提出稅額明
    細表及各類所得扣繳暨免扣繳憑單以證明其執行業務收入，上訴人則以扣繳憑單
    僅係扣繳單據，其用途係供稽徵機關核課之參考，並非證明收入之法定憑據，乃
    認其未能提供證明所得額之文據調查，依財政部訂頒之當年度記帳業者收費標準
    而核定被上訴人之記帳收入所得固非無據。惟依執行業務所得查核辦法第三章執
    行業務收入之查核章內，第十一條規定：「執行業務收入，取得所得稅扣（免）
    繳憑單，其憑單記載之所得額或給付年度，與帳載不符者，應查明實際情形予以
    認定。」，顯見執行業務者所取得之所得稅扣（免）繳憑單，係屬證明其執行業
    務收入文據中之一種，上訴人辯稱扣繳憑單並非證明收入之法定憑據核無足採。
    被上訴人執此指摘，為有理由，合將訴願決定及原處分（復查決定）關於此部分
    均予撤銷，因而為上訴人部分敗訴之判決。
四、本院核原判決依上開規定及說明，固非無見。惟查扣繳憑單僅係證明帳載資料之
    佐證，上訴人既已指明扣繳憑單並非執行業務所得查核辦法第六條所規定之執行
    業務收入所應給予他人之憑證，並非所有收付交易均需扣繳，是以扣繳憑單並不
    足以表達全年度交易之全貌，此由被上訴人另檢具「未達收費標準之廠商明細表
    」可證，而上開所謂未達收費標準之廠商明細表既無原始憑證以利勾稽，則被上
    訴人所提示之帳簿文據，自屬未依法完整提示，依所得稅法第八十三條及同法施
    行細則第十三條第二項規定，上訴人（稽徵機關）自得依照同業一般收費及費用
    標準核定其所得額，原判決未見及此，遽將原判決此關於執行業務收入部分之訴
    願決定及原處分均撤銷，難謂無適用所得稅法第八十三條不當之違背法令。原判
    決此部分既有可議，上訴意旨據以指摘原判決違背法令，聲明廢棄，尚非無據，
    爰將原判決關於執行業務收入撤銷訴願決定及原處分部分廢棄，並將被上訴人此
    部分在原審之訴駁回，以臻適法。
據上論結，本件上訴為有理由，爰依行政訴訟法第二百五十六條第一項、第二百五十
九條第一款、第九十八條第三項前段，判決如主文。
中　　華　　民　　國　　九十三　　　年　　　六　　　　月　　 十七 　　　日
                    最 高 行 政 法 院  第 四 庭
                                審 判 長 法  官　　　徐　樹　海
                                         法  官      黃  合  文
                                         法  官　　　高　啟　燦
                                         法  官　　　吳　錦　龍
                                         法  官　　　林　茂　權
右  正  本  證  明  與  原  本  無  異
　　　　　　　　　　　　　　　　　　　　 法院書記官　張  雅  琴
中　　華　　民　　國　　九十三　　　年　　　六　　　　月　　　十八　　　日
